【裁判字號】    88,上易,4700
【裁判日期】    890112
【裁判案由】    毒品危害防制條例
【裁判全文】
臺灣高等法院刑事判決                          八十八年度上易字第四七００號
    上  訴  人
    即  被  告  乙○○
    選任辯護人  邱創舜
右上訴人因毒品危害防制條例案件，不服臺灣基隆地方法院八十七年度訴字第一０五
號，中華民國八十八年七月三十一日第一審判決（起訴案號：臺灣基隆地方法院檢察
署八十七年度偵字第０二四、一０八號）提起上訴，本院判決如左：
    主  文
原判決關於持有第一級毒品部分撤銷。
乙○○施用第一級毒品，累犯，免刑。扣案毒品海洛因貳包（淨重分別為零點零捌公
克、壹點陸公克，其中壹點陸公克部分，純度為百分之三一．五九，純質淨重為
零點伍壹公克）均沒收銷燬，注射針筒貳支（壹支內含有海洛因殘渣少許量微無法秤
重）均沒收。
    事  實
一、乙○○曾於民國八十二年間，因賭博罪，經臺灣基隆地方法院判處有期徒刑四月
    確定，於八十二年十二月八日易科罰金執行完畢，復於八十三年間因煙毒案件，
    經臺灣基隆地方法院判處有期徒刑四年確定，經入監執行而於八十五年六月六日
    假釋出監，於假釋中付保護管束期間內，仍猶不知自我反省、約束，明知海洛因
    係毒品危害防制條例第二條第二項第一款所規定之第一級毒品，不得非法持有、
    施用，仍於八十六年十二月十九日下午十時許，在台北縣新莊市○○街附近廟旁
    ，以新台幣一萬元之價格，向年籍、姓名不詳綽號「空仔」男子購入海洛因二包
    ，同時綽號「空仔」男子並附贈注射針筒一支，並隨即藏置於基隆市○○區○○
    街一一九號住處而非法持有第一級毒品海洛因，嗣於八十六年十二月二十一日上
    午十一時二十五分許，攜帶海洛因一包、針筒一支外出，並在國道中山高速公路
    南下一公里又六百公尺處路肩以針筒注射之方式，施用第一級毒品海洛因，甫施
    用完畢即為警當場查獲，並扣得海洛因一包（淨重０．０八公克）、注射針筒一
    支（內含有海洛因殘渣少許量微無法秤重）及安非他命二包（毛重０．四公克）
    、吸食器一組、吸管三支（施用第二級毒品部分，業經原審判決免刑確定），復
    又於八十六年十二月二十八日晚上十一時四十五分許，攜帶自綽號「空仔」男子
    購入之另一包海洛因（淨重一．六三公克，純質淨重０．五一公克）及注射針筒
    一支外出，尚未施用，即在國道中山高速公路南下三公里處為警查獲，並扣得海
    洛因一包（淨重一．六三公克、純質淨重０．五一公克）、注射針筒一支，及安
    非他命四．四公克、分裝袋二十七個、吸管一支等物。
二、案經內政部警政署國道公路警察局第一警察隊報請台灣基隆地方法院檢察署檢察
    官偵查起訴。
    理  由
一、訊據上訴人即被告乙○○對右揭犯罪事實均坦承不諱，核與證人即承辦本案員警
    王志展於本院八十八年十一月八日訊問時證稱：八十六年十二月二十一日上午十
    一時二十五分許，在中山高速公路南下一公里又六百公尺處，看到有車停在路肩
    ，經下車盤查後，發現被告在施打毒品，當場並查扣被告已用過尚留有血跡之注
    射針筒等語；及證人即承辦本案員警甲○○於本院八十八年十一月二十三日訊問
    時證稱：八十六年十二月二十八日晚上伊執勤到中山高速公路南下三公里處時，
    發現被告車停下來，伊與同事過去看時，見到被告很緊張地藏東西，伊即命被告
    下車，並發現被告左手拿著注射針筒的蓋子，嗣後同事認出被告即上週被查獲施
    用毒品者，伊與同事即在被告後腰處，發現被告藏有注射針筒及一包東西，被告
    掙扎約三分鐘才不動，伊同事還被針筒扎到等語情節相符，此外，並有白色粉末
    二包、注射針筒二支（其中一支內含有白色粉末）扣案可稽，而扣案之前開證物
    分別送法務部調查局、憲兵司令部刑事支援中心鑑定結果，該白色粉末二包確為
    海洛因，淨重分別為０．０八公克、一．六三公克（純度為百分之三一．五九，
    純質淨重０．五一公克），另該針筒一支內之白色粉末亦為海洛因，此分別有法
    務部調查局八十七年一月十三日（八七）陸字第八七一三二六０四號、八十七年
    一月十四日（八七）陸字第八七一三二六五八號鑑定通知書二紙、憲兵司令部刑
    事支援中心八十七年四月十三日（八七）綱得字第０四五三五號鑑驗通知書一紙
    （見偵字第二四號卷第十五頁、偵字第一０八號卷第十頁、原審卷第三十四頁）
    附卷足憑，注射針筒二支再經本院送法務部調查局作血跡檢查及ＤＮＡ鑑定結果
    ，送驗針筒檢出微量血跡反應，惟因量少，無法檢出ＤＮＡ型別，故無法與被告
    乙○○進行ＤＮＡ比對鑑定，此有法務部調查局（八八）陸(四)字第八八０九二四
    八八號檢驗通知書（見本院卷）在卷可稽，該注射針筒既留有海洛因殘渣少許並
    檢出微量血跡反應，復參酌證人王志展證述發現被告在施打毒品，當場並查扣被
    告已用過尚留有血跡之注射針筒之證詞，足見被告自白與事實相符，堪以採信，
    本件此部分事證明確，被告施用第一級毒品海洛因之犯行洵堪認定。至被告於警
    訊、偵查及原審審理時，雖供稱並未施用毒品海洛因云云，惟斯時毒品危害防制
    條例尚未修正公布施行，施用毒品罪處罰甚重，被告辯稱未施用毒品海洛因，而
    承認持有行為，顯係避重就輕之詞，又被告前後二次經警查獲而採尿送驗結果，
    雖均無海洛因代謝後之嗎啡反應，此有台北縣衛生局八十七年一月二十六日（八
    七）北縣衛煙檢字第二三六四八、二三六四七號煙毒檢驗成績書各一紙（見偵字
    第二四號卷第二十四頁、偵字第一０八號卷第十八頁）附卷可佐，惟查：被告於
    八十六年十二月二十八日晚上十一時四十五分許，即第二次為警查獲時，其尚未
    施用毒品，是該次所採尿液送驗結果，自無海洛因代謝後之嗎啡反應。再被告八
    十六年十二月二十一日上午十一時二十五分許，即第一次為警查獲時，該次採集
    尿液時間係於當日中午十二時零五分警訊筆錄製作前所為，距被告施用海洛因之
    時間僅數十分鐘，而海洛因經靜脈注射於人體後代謝轉換成嗎啡，再經由尿液排
    出之量及其排泄速度，與個人體質（代謝能力）、排尿量等有關，此有行政院衛
    生署管制藥品管理局八十八年十二月十日管檢字第八一七五七號函（見本院卷）
    在卷可參，況該次所採集之尿液，經被告自承曾摻水稀釋，故該次尿液送驗結果
    ，與事實不符，不能採為被告未施用第一級毒品海洛因之認定。
二、查被告行為後，肅清煙毒條例已於八十七年五月二十日總統令修正公布全文及法
    規名稱為毒品危害防制條例，並自同年月二十二日生效，依該條例第二條第二項
    第一款、第十條第一項、第二十條第一項第二項後段、第二十二條第一項第二項
    前段、第二十三條第一項、第三十五條第三款之規定，該等毒品皆在其規範之列
    ，且犯之者必須先經由觀察勒戒程序，經觀察勒戒後認有繼續施用毒品傾向者，
    應裁定令入戒治處所施以強制戒治，其期間為一年，強制戒治已滿三月，戒治處
    所認無繼續戒治之必要者，得檢具事證報由法院裁定停止戒治，所餘戒治期間，
    付保護管束，交付保護管束期滿，即應為之免刑判決。而斯等規定與被告行為時
    之舊法相較，又有利於被告，自應適用該新法規定。
三、核被告所為．係犯毒品危害防制條例第十條第一項施用第一級毒品罪，公訴人認
    被告係犯肅清煙毒條例第十條第一項（即修正後之毒品危害防制條例第十一條第
    一項）之持有第一級毒品罪云云，起訴法條，容有未洽，應予變更，又被告施用
    第一級毒品海洛因前持有之低度行為，為施用之高度行為所吸收，不另論罪。查
    被告曾有事實欄所載犯罪科刑及刑之執行完畢情形，有本院被告全國前案記錄表
    （見本院卷）在卷可按，其於有期徒刑執行完畢後五年以內再犯本件有期徒刑以
    上之罪，為累犯。
四、原審認被告罪證明確，而予以論處罪刑，固非無見，惟未認定被告施用第一級毒
    品海洛因部分，尚嫌未洽，被告上訴意旨執此指摘原判決不當，為有理由，應由
    本院將此部分予以撤銷改判。查被告被查獲時，尚施用第二級毒品安非他命，經
    原審依職權裁定送觀察勒戒後，認有繼續施用毒品之傾向，復經原審依職權裁定
    施以強制戒治，並於八十七年七月十日送台灣台北戒治所強制戒治，強制戒治期
    滿三月後，其成效經評定為合格，無繼續戒治之必要，再經原審依職權裁定停止
    強制戒治，所餘戒治期間，付保護管束，於八十八年一月二十五日出所，其保護
    管束期間至八十八年七月九日屆滿，且未據檢察官聲請撤銷保護管束，此有台灣
    基隆看守所附設勒戒處所八十七年七月六日基所戒字第０六五二號函附有無繼續
    施用毒品傾向證明書、台灣台北戒治所八十八年一月八日北監守教字第０二六七
    號函附報請停止戒治報告表、受戒治人處遇成效報告表各一份及臺灣基隆地方法
    院檢察署八十八年九月二十三日基檢革禮字第二二五五四號函（見原審卷第五十
    八頁、第七十六頁至第七十八頁、第一０九頁）附卷可參。依照前揭說明，自應
    為被告免刑之諭知。
五、扣案之海洛因二包（淨重分別為０．０八公克、一、六三公克、純質淨重０．五
    一公克）為第一級毒品，注射針筒一支（內含有海洛因殘渣少許量微無法秤重）
    ，係被告施用毒品所用之物，另被告於八十六年十二月二十八日為警查獲時所扣
    得之注射針筒一支，則為被告預備供施用第一級毒品之物，且均為被告所有，業
    經被告供明在卷，均應依刑法第三十八條第一項第二款之規定宣告沒收。
據上論斷，應依刑事訴訟法第三百六十九條第一項前段、第三百六十四條、第二百九
十九條第一項但書、第三百條，毒品危害防制條例第十條第一項、第二十條第一項第
二項後段、第二十二條第一項第二項前段、第二十三條第一項、第三十五條第三款，
刑法第十一條前段、第二條第一項前段、第四十七條、第三十八條第一項第二款，判
決如主文。
本案經檢察官劉惟宗到庭執行職務。
中    華    民    國    八十九    年      一        月        十二      日
                            臺灣高等法院刑事第二十庭
                                審判長法  官  房  阿  生
                                      法  官  胡  泉  田
                                      法  官  雷  元  結
右正本證明與原本無異。
如不服本判決應於收受送達後十日內向本院提出上訴書狀，其未敘述上訴之理由者並
得於提起上訴後十日內向本院補提理由書（均須按他造當事人之人數附繕本）。
                                      書記官  梁  雅  華
中    華    民    國    八十九    年      一        月        十五      日


司法院資訊處製作；財團法人民間司法改革基金會備份。
